最高法院民事裁定　　　　　　　　　　　　　　　　九十三年度台抗字第七九八號
　　再 抗告 人　台灣菸酒股份有限公司
　　法定代理人　黃營杉
　　訴訟代理人　梁穗昌律師
右再抗告人因與相對人印尼商甲○○○ ○○○○○ ○○○ ○○○間請求給付貨款事件，對於中華民
國九十三年六月九日台灣高等法院裁定（九十三年度抗字第一一三一號），提起再抗
告，本院裁定如下：
    主  文
再抗告駁回。
再抗告訴訟費用由再抗告人負擔。
    理  由
按仲裁庭應於接獲被選為仲裁人之通知日起，六個月內作成判斷書，必要時得延長三
個月；仲裁庭逾上開期間未作成判斷書者，除強制仲裁事件外，當事人得逕行起訴或
聲請續行訴訟，其經起訴或續行訴訟者，仲裁程序視為終結，此觀仲裁法第二十一條
之規定自明。故雖逾上開期間，而於當事人提起訴訟或聲請續行訴訟前，仲裁庭已作
成判斷書送達與當事人者，當事人即不得再行起訴或聲請續行訴訟；反之，當事人提
起訴訟或聲請續行訴訟後，仲裁程序已視為終結，仲裁庭縱再作成判斷書，不影響當
事人之訴訟程序。至仲裁庭僅將仲裁判斷主文書送達與當事人者，因判斷主文書與仲
裁法第三十三條第二項所規定判斷書之法定要式有間，不得視為已作成判斷書。
查兩造就系爭貨款爭議合意由中華民國仲裁協會（下稱仲裁協會）仲裁，案列該協會
九十一年仲聲孝字第一○九號，由主任仲裁人黃永琛、仲裁人許俊仁、毛英富三人組
成仲裁庭進行仲裁程序，於民國九十一年十二月九日通知雙方當事人，九十二年八月
八日第八次詢問會後，由主任仲裁人黃永琛宣告詢問終結，依仲裁法第三十三條第一
項規定，應於十日內即同年八月十八日前作成仲裁判斷書；或至遲依同法第二十一條
第一項之規定，亦應於接獲被選為仲裁人之通知日起九個月內，即九十二年九月中旬
前作成仲裁判斷書。惟仲裁庭除於同年八月二十一日送達仲裁判斷主文書外，至九十
二年十月十六日相對人提起訴訟時，尚未作成仲裁判斷書，依首開說明，仲裁程序視
為終結。縱仲裁庭於九十三年五月間作成仲裁判斷書，已不影響當事人之訴訟程序。
原法院以仲裁判斷主文書未記載事實及理由，難認已具備法定判斷書形式，且逾仲裁
法第二十一條作成判斷書期間，相對人逕行起訴，並無不合。因而將第一審法院所為
駁回相對人之訴之裁定廢棄，核無違背法令。再抗告意旨，指摘原裁定不當，求予廢
棄，為無理由。
據上論結，本件再抗告為無理由。依民事訴訟法第四百九十五條之一第二項、第四百
八十一條、第四百四十九條第一項、第七十八條，裁定如主文。
中　　　華　　　民　　　國　　九十三　　年　　　十　　　月　　二十一　　日
                              最高法院民事第二庭
                                  審判長法官  蕭　亨　國
                                        法官  楊　鼎　章
                                        法官  陳　淑　敏
                                        法官  陳　重　瑜
                                        法官  謝　正　勝
      右正本證明與原本無異
                                              書  記  官
中　　　華　　　民　　　國　　九十三　　年　　 十一 　　月　　　四　　　日
                                                                        Ｅ
